【裁判字號】    95,上訴,2184
【裁判日期】    950726
【裁判案由】    違反槍砲彈藥刀械管制條例
【裁判全文】
臺灣高等法院刑事判決                95年度上訴字第2184號
上  訴  人
即  被  告  甲○○
指定辯護人  本院公設辯護人王永炫
上列上訴人因違反槍砲彈藥刀械管制條例案件，不服臺灣新竹地
方法院93年度訴字第453號，中華民國94年4月28日第一審判決（
起訴案號：臺灣新竹地方法院檢察署93年度核退偵字第193 號）
，提起上訴，本院判決如下：
    主  文
原判決撤銷。
甲○○未經許可，持有手槍，累犯，處有期徒刑陸年，併科罰金
新臺幣貳拾柒萬元，罰金如易服勞役以新台幣參仟元折算壹日。
扣案之德國MAUSER廠90DA型制式半自動手槍壹支（含彈匣壹個，
槍枝管制編號：0000000000號）、制式子彈捌顆、裝手槍之外袋
壹個及裝置子彈之盒子壹個均沒收之。
    事  實
一、甲○○前曾有贓物、竊盜、違反妨害兵役治罪條例、違反肅
    清煙毒條例、違反麻醉藥品管理條例、妨害公務及違反毒品
    危害防制條例等多項前科，最近一次係分別於民國89年、90
    及91年間均因違反毒品危害防制條例案件，經臺灣新竹地方
    法院分別判處有期徒刑6 月、6月及8月確定，並接續執行，
    於91年4月17日入監執行，嗣於92年9月16日假釋出監，縮刑
    後之刑期至92年11月26日屆滿未經撤銷假釋而視為已執行完
    畢。其猶不知悔改，明知具有殺傷力之制式槍枝及子彈，為
    政府明令公告禁止一般人在未經許可之狀況下持有之管制物
    品，竟基於持有具有殺傷力之制式手槍及子彈之犯意，於92
    年11、12月間某日，在其位於新竹縣峨眉鄉富興村11鄰粳寮
    出租公寓大樓Ｅ棟之居處，以新臺幣35萬元之價格，向名為
    林北川之不詳年籍之成年男子，同時購入具有殺傷力之德國
    MAUSER廠90DA型口徑9mm制式半自動手槍1支（含彈匣1 個）
    、口徑9mm 制式子彈及改造子彈共約15、16顆等物後，即未
    經許可而持有之，並於持有期間內，曾持前述槍彈，前往苗
    栗縣南庄鄉獅頭山山區試射數發子彈（該數發子彈已因甲○
    ○試射擊發，而不存在）。嗣於93年1 月16日23時40分許，
    在新竹縣峨眉鄉富興村11鄰粳寮出租公寓大樓Ｅ棟前為警查
    獲，並扣得前開具有殺傷力之德國MAUSER廠90DA型口徑 9mm
    制式半自動手槍1支（含彈匣1個，槍枝管制編號：00000000
    00號）、口徑9mm制式子彈8顆（其中含達姆子彈1 顆）、改
    造子彈1顆、裝手槍之外袋1個及裝置子彈之盒子1個等物。
二、案經苗栗縣警察局頭份分局報請臺灣新竹地方法院檢察署檢
    察官偵查起訴。
    理  由
一、訊據上訴人即被告甲○○曾於本院準備程序中辯稱：槍非其
    所有，並要求驗指紋云云。惟查被告就上揭犯行，於偵查、
    原審及嗣於本院審理中均坦承不諱（見偵查卷第36頁，原審
    卷第94頁背面，本院卷第40頁背面）。且該槍彈係自被告所
    有車號7P-5325號自用小客車內扣得，並有搜索扣押筆錄1份
    （見偵查卷第20頁）、現場蒐證照片10幀（見偵查卷第27至
    31 頁）及被告行照影本1紙（見偵查卷第32頁）在卷可稽。
    是該槍彈係屬被告所有，應可認定。故被告於案發2 年後在
    本院準備程序中翻異前詞否認槍非其所有，並要求驗指紋云
    云，顯與事實不符，不足採信。再者，前揭德國MAUSER廠90
    DA型口徑9mm制式半自動手槍1支（含彈匣1個）、口徑9mm制
    式子彈8顆（其中含達姆子彈1顆）、改造子彈1 顆、裝手槍
    之外袋1個及裝置子彈之盒子1個等物扣案足資佐證（93年度
    槍保管字第4號、93年度彈保管字第59號、93年度保管字第6
    10號，扣押物品清單見核退偵號卷第26至28頁）。而上揭槍
    彈經送內政部警政署刑事警察局鑑定結果，「送鑑制式手槍
    1支（含彈匣1個，槍枝管制編號：0000000000號），認係德
    國MAUSER廠90DA型口徑9mm（9x19mm ）之制式半自動手槍，
    槍號為『00000000』，槍管內具陸條右旋來復線，機械性能
    良好，認具殺傷力；送驗制式子彈7顆，認均係口徑9mm（9x
    19mm ）制式子彈，認均具殺傷力；送驗達姆彈1顆，認係口
    徑9mm（9x19mm）制式子彈，認具殺傷力；送驗改造子彈1顆
    ，認係土造子彈（具直徑約8mm 之金屬彈頭），經試射，可
    擊發，認具殺傷力」等情，有該局於93年2 月17日所出具之
    槍彈鑑定報告書1 份附卷足參（見核退偵卷第57至65頁），
    足見前揭扣案之德國MAUSER廠90DA型口徑9mm 制式半自動手
    槍1支（含彈匣1個）、口徑9mm制式子彈8顆（其中含達姆子
    彈1顆）及改造子彈1顆等物均具有殺傷力至明，被告自白核
    與事實相符而堪採信，從而本案事證明確，被告所為上揭犯
    行洵堪認定，應予依法論科。
二、被告行為後，槍砲彈藥刀械管制條例業於民國94年1月26 日
    總統華總一義字第09400010101號令修正公布第4、8、16 、
    20條條文；增訂第20-1條條文；並刪除第10、11、17條條文
    。本件被告係犯違反槍砲彈藥刀械管制條例第7條第4項持有
    手槍罪、同條例第12條第4項持有子彈罪，並未修正，不生
    新舊法比較之問題。核被告甲○○所為，係違反槍砲彈藥刀
    械管制條例第7條第4項之持有手槍罪、同條例第12條第4項
    之持有子彈罪。被告以一行為同時持有前揭具有殺傷力之德
    國MAUSER廠90DA型口徑9mm制式半自動手槍1支（含彈匣1 個
    ）及具有殺傷力之制式子彈8顆（其中含達姆子彈1顆）暨改
    造子彈1顆，而觸犯上揭二罪名，為想像競合犯，應依刑法
    第55條之規定從一重之槍砲彈藥刀械管制條例第7條第4項之
    未經許可持有手槍罪論處。又被告前曾於89年、90及91年間
    均因違反毒品危害防制條例案件，經臺灣新竹地方法院分別
    判處有期徒刑6月、6月及8月確定，並接續執行，於91年4
    月17日入監執行，嗣於92年9月16日假釋出監，縮刑後之刑
    期至92年11月26日屆滿未經撤銷假釋而視為已執行完畢等情
    ，有臺灣新竹地方法院檢察署刑案資料查註紀錄表及臺灣高
    等法院被告全國前案紀錄表各1份在卷足稽（見核退偵卷第
    50頁、原審卷第19、20頁）。又，被告行為後，刑法第47條
    累犯之規定，業於94年1月7日修正公布，並於95年7月1日施
    行；被告在有期徒刑執行完畢後，於5年以內再故意犯本件
    有期徒刑以上之罪，不論依修正前之刑法第47條，或修正後
    之刑法第47條第1項之規定，均構成累犯，對被告而言並無
    有利或不利之情形，自不生新舊法比較之問題，應逕依修正
    前之刑法第47條，論以累犯，並加重其刑。
三、原審對被告予以論罪科刑，固非無見，惟刑法第42條規定之
    罰金易服勞役折算標準，已於95年7月1日起公布施行，易服
    勞役折算標準已提高為以新台幣1,000 元、2,000元或3,000
    元折算1 日，比較新舊法規定，新法較有利於被告，自應適
    用新法諭知易服勞役之折算標準，原審未及比較適用，自有
    違誤。被告上訴意旨稱量刑過重，且公設辯護人亦認被告犯
    後態度良好，且坦白一切犯行，依法從輕量科以啟自新。尚
    非全無理由，應由本院將原判決撤銷改判。爰審酌被告前曾
    有贓物、竊盜、違反妨害兵役治罪條例、違反肅清煙毒條例
    、違反麻醉藥品管理條例、妨害公務及違反毒品危害防制條
    例等多項前科，而所持有之槍枝數量1 支、子彈數量15、16
    顆（其中尚包括威力強大之達姆彈1 顆），所生危害雖非輕
    微，惟被告犯後坦白承認，態度良好，頗有悔改自新之意，
    且本案係因被告一時失慮，誤交損友，以致誤罹重典，又被
    告雖曾前往山區試射，惟無使用扣案之槍彈，以供犯罪或轉
    售他人之用，無造成實質上之危險，情節尚非重大等一切情
    狀，量處如主文第二項所示之刑，並就科處罰金部分，諭知
    易服勞役之折算標準，以示懲儆。扣案之具有殺傷力之德國
    MAUSER廠90DA型口徑9mm制式半自動手槍1 支（含彈匣1個，
    槍枝管制編號：0000000000號）及口徑9mm制式子彈8顆（其
    中含達姆子彈1顆）等物，皆為違禁物，均應依刑法第38 條
    第1項第1款之規定予以沒收。另扣案之裝手槍之外袋1 個及
    裝置子彈之盒子1 個等物，為被告所有，且係供被告為前揭
    持有槍彈犯行時所用之物等情，為被告供述在卷（見原審卷
    第116 頁），亦應依刑法第38條第1項第2款之規定宣告沒收
    之。又扣案之改造子彈1 顆，因於鑑定時經試射擊發，已不
    具子彈之功能，已非違禁物，爰不予宣告沒收之，附此敘明
    。
據上論斷，應依刑事訴訟法第369條第1項前段、第364條、第299
條第1項前段，槍砲彈藥刀械管制條例第7條第4項、第12條第4項
，刑法第2條第1項、第11條前段、第55條、第47條（修正前）、
第42條第3項前段、第38條第1項第1款、第2款，判決如主文。
本案經檢察官吳國南到庭執行職務。
中    華    民    國    95    年    7     月    26    日
                  刑事第十五庭  審判長法  官  吳  昭  瑩
                                      法  官  楊  貴  雄
                                      法  官  王  梅  英
以上正本證明與原本無異。
如不服本判決，應於收受送達後十日內向本院提出上訴書狀，其
未敘述上訴之理由者並得於提起上訴後十日內向本院補提理由書
（均須按他造當事人之人數附繕本）。
                                      書記官   游  桂  
中    華    民    國    95    年    7     月    27    日
附錄：本案論罪科刑法條全文
槍砲彈藥刀械管制條例第7條第4項：
未經許可，持有、寄藏或意圖販賣而陳列第一項所列槍砲、彈藥
者，處五年以上有期徒刑，併科新臺幣一千萬元以下罰金。
槍砲彈藥刀械管制條例第12條第4項：
未經許可，持有、寄藏或意圖販賣而陳列子彈者，處五年以下有
期徒刑，併科新臺幣三百萬元以下罰金。


司法院資訊處製作；財團法人民間司法改革基金會備份。
